臺灣花蓮地方法院刑事判決              100年度訴字第277號
公  訴  人  臺灣花蓮地方法院檢察署檢察官
被      告  黃濬明
被      告  蔡拯毅
前列二人共同
選任辯護人  陳清華律師
上列被告因違反廢棄物清理法案件，經檢察官提起公訴（ 100年
度偵續字第20號、 100年度偵字第3487號），被告等於本院準備
程序中均就被訴事實為有罪之陳述，本院合議庭裁定由受命法官
獨任改依簡式審判程序審理，並判決如下：
    主  文
黃濬明共同未依廢棄物清除許可文件內容貯存、清除廢棄物，處
有期徒刑陸月，如易科罰金，以新臺幣壹仟元折算壹日。
蔡拯毅共同未依廢棄物清除許可文件內容貯存、清除廢棄物，處
有期徒刑伍月，如易科罰金，以新臺幣壹仟元折算壹日。緩刑參
年。
    事  實
一、黃濬明（原名黃俊銘）於民國98年 1月間登記為新雅環保企
    業社之負責人（此前登記負責人為黃濬明之父黃田中，惟實
    際負責人仍係黃濬明），蔡拯毅則係受僱於新雅環保企業社
    擔任司機；又新雅環保企業社領有花蓮縣政府核發之乙級一
    般廢棄物、一般事業廢棄物清除許可證（許可期限：96年10
    月 1日至101年9月30日）。黃濬明知有關廢棄物之貯存、清
    除，應依上開許可文件內容辦理，亦即應將其所收受之廢棄
    物，運送至合法廢棄物清理場作最終處理，不得任意傾倒、
    堆置他地；亦明知羅慶泉（涉犯廢棄物清理法案件，另經本
    院以100年度訴字第148號判處有期徒刑 1年2月，緩刑3年，
    尚未確定）所有並坐落於花蓮市○○段 288地號之土地未經
    主管機關許可堆置廢棄物，詎仍與蔡拯毅共同基於違反上揭
    許可文件內容而從事廢棄物貯存、清除之犯意，於取得羅慶
    泉之同意後，自99年 8月間某日起，指示蔡拯毅駕駛新雅環
    保企業社所有之車牌號碼Q3-868號自用小貨車，多次前往國
    立花蓮女子高級中學（下稱花蓮女中）裝載該校部分建築物
    拆除工程所產生之廢棄馬桶、廢塑膠、廢木材等一般事業廢
    棄物，再載運至羅慶泉上開土地傾倒、堆置。嗣因蔡拯毅於
    同年12月 9日再次載運上開廢棄物至羅慶泉上開土地傾倒時
    ，適為花蓮縣政府環境保護局廢棄物管理科之稽查人員林招
    秀發現，並即時通知警方到場處理，因而查獲上情。
二、案經花蓮縣警察局花蓮分局報請臺灣花蓮地方法院檢察署檢
    察官偵查後起訴。
    理  由
一、本件被告黃濬明、蔡拯毅所犯非死刑、無期徒刑或最輕本刑
    有期徒刑 3年以上之罪，亦非高等法院管轄第一審案件，且
    被告 2人於本院準備程序中，均就被訴事實為有罪之陳述，
    經告知被告2人簡式審判程序意旨，並聽取檢察官、被告2人
    及其等辯護人之意見後，裁定進行簡式審判程序，是本件之
    證據調查，依刑事訴訟法第273條之 2規定，不受同法第159
    條第1項、第161條之2、第161條之3、第163條之1及第164條
    至第170條規定之限制，合先明。
二、訊據被告 2人對於上揭犯罪事實均坦承不諱，並經證人即花
    蓮縣政府環境保護局廢棄物管理科之稽查人員林招秀於警詢
    時證述、證人即同案被告羅慶泉於警詢及偵查中證述明確，
    另有花蓮縣政府營利事業登記證、花蓮縣政府核發予新雅環
    保企業社之廢棄物清除許可證、財團法人金融聯合徵信中心
    查詢資料、被告黃濬明與證人羅慶泉之電話通聯紀錄、goog
    le地圖、花蓮縣環境保護局100年1月21日花環廢字第100000
    1287號函、花蓮市○○段 288地號之土地所有權狀、地段圖
    、本院100年度訴字第148號判決各 1份、現場照片共12張附
    卷可稽，是被告 2人上開任意性自白，核與事實相符，應堪
    採信。本案事證明確，被告 2人犯行堪以認定，應予依法論
    科。
三、按廢棄物處理法所稱之廢棄物，分為一般廢棄物及事業廢棄
    物，建築廢棄物應屬於事業廢棄物之範圍，依內政部訂頒之
    「營建剩餘土石方處理方案」規定，營建剩餘土石方之種類
    包含建築工程、公共工程及建築物拆除工程施工所產生之剩
    餘泥、土、砂、石、磚、瓦、混凝土塊，惟不包括施工所附
    帶產生之金屬屑、玻璃碎片、塑膠類、木屑、竹片、紙屑、
    瀝青等廢棄物；營建工程產生剩餘之泥、土、砂、石、磚、
    瓦、混凝土塊，經暫屯、堆置可供回收、分類、加工、轉運
    、處理、再生利用者，自屬有用之土壤砂石資源，是以營建
    剩餘之廢棄物如土石、磚瓦等，依上開規範，可作為資源利
    用者，即不屬於上揭廢棄物之範圍（參見最高法院94年度台
    上字第 559號判決意旨）。依上開最高法院判決意旨可知，
    可為再利用處理之營建廢餘土石方，即非屬於事業廢棄物，
    但建築工程、公共工程及建築物拆除工程，施工所產生之剩
    餘泥、土、砂、石、磚、瓦、混凝土塊中，含有施工所附帶
    產生之金屬屑、玻璃碎片、塑膠類、木屑、竹片、紙屑、瀝
    青等廢棄物，即非屬可再利用之營建廢餘土石方。再按從事
    廢棄物清除業務者，應向直轄市、縣（市）主管機關或中央
    主管機關委託之機關申請核發公民營廢棄物清除機構許可文
    件後，始得受託清除廢棄物業務。未依廢棄物清除許可文件
    內容清除廢棄物者，處1年以上5年以下有期徒刑，得併科新
    臺幣300萬元以下罰金，廢棄物清理法第41條第1項前段、第
    46條第 4款後段分別定有明文。又按廢棄物之「貯存」，係
    指廢棄物於回收、清除、處理前，放置於特定地點或貯存容
    器、設施內之行為。廢棄物之「清除」，於一般廢棄物係指
    (一)收集、清運：指以人力、清運機具將一般廢棄物自產生
    源運輸至處理場（廠）之行為。(二)轉運：指以清運機具將
    一般廢棄物自產生源運輸至轉運設施或自轉運設施運輸至中
    間處理或最終處置設施之行為。於事業廢棄物則指收集、運
    輸行為，一般廢棄物回收清除處理辦法第2條第6款、第10款
    、事業廢棄物貯存清除處理方法及設施標準第 2條1款、第2
    款亦有明文。本件被告2人於99年8月間某日起，陸續載運、
    堆置至證人羅慶泉所有上開土地之廢棄物，係源自花蓮女中
    拆除部分建築物拆除工程所產生之廢棄馬桶、廢塑膠、廢木
    材等廢棄物，依上開說明，要屬建築廢棄物至明；又新雅環
    保企業社雖領有花蓮縣政府核發之乙級一般廢棄物、一般事
    業廢棄物清除許可證，惟被告黃濬明卻指示被告蔡拯毅將上
    開廢棄物載運、堆置至證人羅慶泉未經主管機關許可堆置廢
    棄物之上開土地，是核被告 2人所為，均係犯廢棄物清理法
    第46條第1項第4款後段之未依廢棄物清除許可文件內容貯存
    、清除廢棄物罪。被告黃濬明與被告蔡拯毅就上開犯行間有
    犯意聯絡及行為分擔，均為共同正犯。被告2人雖自99年8月
    間某日起至99年12月 9日被查獲止，多次貯存、清除廢棄物
    ，惟廢棄物之貯存、清除，本質上原具有反覆、延續實行之
    特徵，而被告 2人顯均基於單一犯意，利用同一機會，在密
    切接近之一定時、地持續實行廢棄物貯存、清除之行為，侵
    害同一環境保護之社會法益，依社會通念可以認為具有反覆
    性、延續性，即學理上所稱之「集合犯」，均應僅應論以 1
    罪。又查廢棄物清理法之立法意旨固係為有效清除、處理廢
    棄物，改善環境衛生，維護國民健康，然其立法背景係在我
    國經濟高度發展後，為能均衡生態保護之急迫需求，故特立
    本罪俾以重刑嚴罰有效嚇阻惡意破壞我國生態環境之行為。
    本件被告黃濬明雖指示被告蔡拯毅將上開廢棄物非法堆置於
    證人羅慶泉之上開土地，然被告 2人係與證人羅慶泉達成意
    思合致，於被告 2人將上開廢棄物堆置於證人羅慶泉所有上
    開土地後，再由證人羅慶泉將之作為上開土地填土之用，究
    其行為本質，與一般任意棄置廢棄物尚屬有別；且被告 2人
    所堆置者，並非具有毒性、危險性之有害事業廢棄物，兼衡
    堆置之期間、數量，對環境污染之危害性尚非嚴重，若對被
    告2人科以本罪法定最低刑度即1年有期徒刑，實有情輕法重
    之憾，有尚堪憫恕之情形，爰均依刑法第59條之規定酌減其
    刑。至公訴人雖求處有期徒刑1年6月，惟本院審酌被告黃濬
    明為從事廢棄物清除之業者，對廢棄物清理之相關法規應知
    之甚詳，卻仍圖一時方便，罔顧土地自然狀態之永續利用，
    指示被告蔡拯毅於未經主管機關許可堆置廢棄物之土地從事
    貯存、清除廢棄物作業，兼衡其等犯罪動機、手段、所得利
    益，及於本院準備暨審理程序時均坦承犯行，且已將前揭土
    地上所堆置之廢棄物均已清運完畢，有花蓮縣政府 100年10
    月25日府建管字第1000190506號函暨會勘紀錄影本各 1份及
    清運完畢現場照片 4幀附卷可考等一切情狀，分別量處如主
    文所示之刑，並均諭知易科罰金之折算標準，以示懲儆。末
    查，被告蔡拯毅未曾因故意犯罪受有期徒刑以上刑之宣告，
    有臺灣高等法院被告前案紀錄表 1份在卷可稽，被告蔡拯毅
    因一時失慮及受僱於人之生計壓力，致罹刑典，惟犯後已坦
    承犯行，頗具悔意，經此偵審程序及刑之宣告後，當知所警
    惕，本院認前開對其所宣告之刑以暫不執行為適當，爰併依
    刑法第74條第1項第1款規定，宣告緩刑3年，以啟自新。
據上論斷，應依刑事訴訟法第273條之 1第1項、第299條第1項前
段，廢棄物清理法第46條第1項第4款後段，刑法第11條前段、第
28條、第59條、第41條第 1項前段、第74條第1項第1款，判決如
主文。
本案經檢察官張依琪到庭執行職務。
中    華    民    國   100    年    11    月    23    日
                  刑事第一庭    法  官  陳世博
以上正本證明與原本無異。
如不服本判決應於收受送達後10日內向本院提出上訴書狀，並應
敘述具體理由。其未敘述上訴理由者，應於上訴期間屆滿後20日
內向本院補提理由書(均須按他造當事人之人數附繕本)「切勿逕
送上級法院」。
中    華    民    國   100    年    11    月    23    日
                                書記官
附錄本判決論罪之法律條文：
廢棄物清理法第46條
有下列情形之一者，處1年以上5年以下有期徒刑，得併科新臺幣
3百萬元以下罰金：
一、任意棄置有害事業廢棄物。
二、事業負責人或相關人員未依本法規定之方式貯存、清除、處
    理或再利用廢棄物，致污染環境。
三、未經主管機關許可，提供土地回填、堆置廢棄物。
四、未依第41條第1 項規定領有廢棄物清除、處理許可文件，從
    事廢棄物貯存、清除、處理，或未依廢棄物清除、處理許可
    文件內容貯存、清除、處理廢棄物。
五、執行機關之人員委託未取得許可文件之業者，清除、處理一
    般廢棄物者；或明知受託人非法清除、處理而仍委託。
六、公民營廢棄物處理機構負責人或相關人員、或執行機關之人
    員未處理廢棄物，開具虛偽證明。